【裁判字號】    89,易,2015
【裁判日期】    900430
【裁判案由】    偽造文書等
【裁判全文】
臺灣臺北地方法院刑事判決                        八十九年度易字第二○一五號
    公  訴  人  臺灣臺北地方法院檢察署檢察官
    被      告  乙○○
右列被告因偽造文書等案件，經檢察官提起公訴（八十九年度偵字第八五六六號），
本院判決如左：
    主  文
乙○○行使變造之國民身分證，足以生損害於公眾及他人，累犯，處有期徒刑伍月，
如易科罰金，以參佰元折算壹日。
扣案甲○○所有國民身分證上變造換貼之「乙○○」照片壹張沒收。
    事  實
一、乙○○前於民國八十一年間因妨害公務案件，經本院於八十一年二月二十五日以
    八十一年度少易字第七號判處有期徒刑七月，緩刑三年確定，嗣於八十二年間因
    違反麻醉藥品管理條例案件，經台灣高等法院於八十三年一月六日撤銷原判決，
    改判處有期徒刑一年，並經最高法院於八十三年五月四日以八十三年度台上字第
    二四六○號駁回上訴確定，上開妨害公務案件，宣告之緩刑因此撤銷，二罪並接
    續執行，於八十四年十二月二十八日執行完畢；其後於八十六年間因違反麻醉藥
    品管理條例案件，復經台灣板橋地方法院於八十六年十二月二十四日以八十六年
    度易字第七七九一號判處有期徒刑五月，嗣經台灣灣高等法院於八十七年三月六
    日以八十七年度上易字第九五一號駁回上訴確定，甫於八十七年九月二十九日執
    行完畢。詎猶不知悔改，於八十九年四月二十三日下午五時許，在臺北市○○街
    、漢口街口，遇警臨檢，竟基於行使變造特種文書之犯意，出示其於八十五、八
    十六年間以換貼自己照片而變造之甲○○國民身分證（八十一年十二月十八日補
    發），接受員警臨檢而行使之，為警當場查獲，並扣得甲○○所有國民身分證一
    枚。
二、案經台北市政府警察局萬華分局報請台灣台北地方法院檢察署檢察官偵查起訴。
        理由
一、右揭被告乙○○行使變造之甲○○國民身分證之事實，業據其於警訊、偵查及本
    院審理中坦承不諱，且有扣案換貼被告照片之甲○○所有國民身分證正本一枚可
    稽（見偵查卷第九頁）。被告出於任意性之自白，有扣案之國民身分證一枚可資
    為補強證據，應堪信與事實相符，而採為證據。本件事證明確，被告行使變造國
    民身分證之犯行，洵堪認定，應予依法論科。
二、核被告乙○○所為，係犯刑法第二百十六條、第二百十二條行使變造特種文書罪
    。被告前於八十一年間因妨害公務案件，經本院於八十一年二月二十五日以八十
    一年度少易字第七號判處有期徒刑七月，緩刑三年確定，嗣於八十二年間因違反
    麻醉藥品管理條例案件，經台灣高等法院於八十三年一月六日撤銷原判決，改判
    處有期徒刑一年，並經最高法院於八十三年五月四日以八十三年度台上字第二四
    六○號駁回上訴確定，上開宣告緩刑因之撤銷，二罪並接續執行，於八十四年十
    二月二十八日執行完畢；其後於八十六年間復因違反麻醉藥品管理條例案件，經
    台灣板橋地方法院於八十六年十二月二十四日以八十六年度易字第七七九一號判
    處有期徒刑五月，嗣經台灣灣高等法院於八十七年三月六日以八十七年度上易字
    第九五一號駁回上訴確定，甫於八十七年九月二十九日執行完畢，有卷附台灣高
    等法院被告全國前案紀錄表、台灣高等法院檢察署刑案紀錄簡覆表可考，其受有
    期徒刑執行完畢後，五年以內再犯本件有期徒刑以上之罪，為累犯，應依法加重
    其刑。又被告行為後，刑法第四十一條規定已於九十年一月四日修正，經總統於
    九十年一月十日公布，並自同年一月十二起生效，依現行刑法第四十一條第一項
    前段：「犯最重本刑為五年以下有期徒刑以下之罪，而受六個月以下有期徒刑或
    拘役之宣告，因身體、教育、職業、家庭之關係或其他正當事由，執行顯有困難
    者，得以一元以上三元以下折算一日，易科罰金」之規定，較之修正前刑法第四
    十一條以「犯最重本刑為三年以下有期徒刑以下之罪，而受六個月以下有期徒刑
    或拘役之宣告」，始得易科罰金之規定，以修正後刑法第四十一條第一項前段之
    規定較有利於行為人，本件被告行為時雖在刑法第四十一條修正生效之前，惟依
    刑法第二條第一項前段規定，仍應適用裁判時即修正後之刑法第四十一條第一項
    前段規定，諭知易科罰金之折算標準，以示懲儆。扣案換貼於甲○○國民身分證
    上之被告照片一張，為其所有供犯罪所用之物，爰依刑法第三十八條第一項第二
    款規定沒收。
三、公訴意旨略以：被告乙○○意圖為自己不法之所有，於不詳時間、地點，拾獲甲
    ○○身分證一枚，並換貼自己照片使用，因認被告另涉犯刑法第三百三十七條侵
    占遺失物罪嫌及刑法第二百十二條變造特種文書罪嫌等語。
四、按案件曾經判決確定者，應諭知免訴之判決。刑事訴訟法三百零二條第一款定有
    明文。又刑事訴訟法第三百零二條第一款規定，案件曾經判決確定者，應諭知免
    訴之判決，此項訴訟法上所謂一事不再理之原則，關於實質上一罪或裁判上一罪
    ，均有其適用。復有最高法院六十年台非字第七七號判例可考。本件公訴人認被
    告乙○○另犯前揭侵占遺失物、變造特種文書犯行一節，固經檢察官及本院傳喚
    證人甲○○結證屬實，並經台北縣土城市戶政事務所以八十九年十二月二日八九
    北縣土戶字第八九一三三○八號函檢送本院甲○○分別於八十一年十二月十八日
    及八十六年一月二十日補領國民身分證之申請書影本，可知甲○○於八十六年一
    月二十日始取得新換發之國民身分證，而足以究明被告所辯甲○○於八十五年間
    因已領得新國民身分證，遂將上開八十一年十二月十八日補發之國民身分證提供
    予伊變造云云一節，並非屬實；且變造特種文書犯行，亦經被告供承在卷。惟查
    ，被告前於八十六年四月間某日，因在台北市立仁愛醫院內，交付其照片，由吳
    文郁於不詳時地，將被告之照片換貼在章世宗於不詳時地遺失之自用小客車駕駛
    執照正本上，後於八十六年九月二十六日下午五時三十分許，在台北市○○路○
    段二巷六十弄口，出示予員警查驗而行使，涉嫌變造特種文書及行使變造特種文
    書之犯行，業經本院於八十八年三月十一日以八十七年度易字第二六六二號判處
    拘役八十八日確定，有卷附台灣高等法院檢察署刑案紀錄簡覆表、台灣高等法院
    被告全國前案紀錄表、台灣台北地方法院檢察署八十六年度偵字第二二二五三號
    起訴書、本院八十七年度易字第二六六二號判決書影本可憑。本件被告變造特種
    文書（國民身分證）之行為，與經起訴判決確定之變造特種文書（自用小客車駕
    駛執照）犯行，其時間緊接（八十五、六年間及八十六年四月間），方法相同（
    換貼照片），觸犯構成要件相同之罪名，顯係基於初始同一概括犯意反覆為之，
    有連續犯之裁判上一罪關係。揆諸前開規定及說明，檢察官於另案（台灣台北地
    方法院檢察署八十六年度偵字第二二二五三號）中，雖僅就裁判上一罪關係之一
    部事實提起公訴，惟依刑事訴訟法第二百六十七條規定，判決（本院八十七年度
    易字第二六六二號）之既判力仍及於本件變造特種文書之犯行。加以公訴人認變
    造特種文書為行使變造特種文書之低度行為，為行使之高度行為吸收，二者間有
    實質上一罪之吸收關係，變造特種文書與侵占遺失物間又有方法結果之牽連關係
    ，本院自無更就所犯侵占遺失物及變造特種文書罪論科之餘地，爰不另為免訴判
    決之諭知。
五、末按，「刑事訴訟法第二百九十四條第一款規定，案件曾經判決確定者，應為免
    訴之判決，係以同一案件，已經法院為實體上之確定判決，該被告應否受刑事制
    裁，即因前次判決而確定，不能更為其他有罪或無罪之實體上裁判。此項原則，
    關於實質上一罪或裁判上一罪（如刑法第五十五條及第五十六條之犯罪），其一
    部事實已經判決確定者，對於構成一罪之其他部分，固亦均應適用，但此種情形
    ，係因審判不可分之關係，在審理事實之法院，對於全部犯罪事實，按照刑事訴
    訟法第二百四十六條規定本應予以審判，故其確定判決之既判力，亦自應及於全
    部之犯罪事實，若在最後審理事實法院宣示判決後，始行發生之事實，既非該法
    院所得審判，即為該案判決之既判力所不能及，檢察官或自訴人如就此部發生之
    事實依法起訴，既不在曾經確定判決之範圍以內，即係另一犯罪問題，受訴法院
    仍應分別為有罪或無罪之實體上裁判，縱令檢察官或自訴人，係就前案事實與其
    後新發生之事實，誤認為實質上一罪或裁判上一罪，一併起訴，受訴法院除應將
    前確定判決既判力所及部分諭知免訴外，關於其後新發生之事實，並不在刑事訴
    訟法第二百九十四條第一款所載情形之列，非可一併免訴。」最高法院著有三十
    二年上字第二五七八號判例可資參照。所謂『最後審理事實法院』，非謂『最後
    事實審』，自不限於二審判決，因而在未經上訴於二審法院之判決，亦屬相同，
    否則，如認判決在一審確定者，其既判力延伸至確定之時，則於第一審法院宣示
    判決後因被告逃匿無法送達延宕確定日期，在此期間，被告恣意以概括之犯意連
    續為同一罪名之犯行，而受免訴判決，其有違公平正義原則，實非確當。亦有最
    高法院八十八年度台上字第二五七六號裁判要旨可資參照。本件被告侵占遺失物
    及變造特種文書犯行，雖為本院八十七年度易字第二六六二號既判力所及，然被
    告行使變造特種文書之犯行係發生於八十九年四月二十三日下午五時許，屬於前
    案判決確定後新發生之事實，非前案判決效力所及，本院自應另為審理，併此敘
    明。
據上論斷，應依刑事訴訟法第第二百九十九條第一項前段，刑法第二條第一項前段、
第二百十六條、第二百十二條、第四十一條第一項前段、第四十七條、第三十八條第
一項第二款，罰金罰鍰提高標準條例第一條前段、第二條，判決如主文。
本案經檢察官劉成焜到庭執行職務。
中    華    民    國      九十      年        四      月      三十      日
                                    臺灣臺北地方法院刑事第六庭
                    法  官  吳  秋  宏
右正本證明與原本無異。
如不服本判決，應於判決送達後十日內，向本院提出上訴狀。
                                        書記官  林  碧 華
中    華    民    國      九十      年       五       月      二       日
附論本案罪科刑法條全文：
刑法第二百十六條
行使第二百十條至第二百十五條之文書者，依偽造、變造文書或登載不實事項或使登
載不實事項之規定處斷。
刑法第二百十二條
偽造、變造護照、旅券、免許證、特許證及關於品行、能力、服務或其他相類之證書
、介紹書，足以生損害於公眾或他人者，處一年以下有期徒刑、拘役或三百元以下罰
金。


司法院資訊處製作；財團法人民間司法改革基金會備份。
